【裁判字號】    95,交聲,110
【裁判日期】    950208
【裁判案由】    違反道路交通管理處罰條例聲明異議
【裁判全文】
臺灣臺北地方法院交通事件裁定         95年度交聲字第110號
    異議人即
    受處分人  甲○○
上列受處分人因違反道路交通管理處罰條例案件，對於臺北市交
通事件裁決所於中華民國95年1月19日所為之北市裁二字第裁22-
AD0000000號裁決，聲明異議，本院裁定如下：
    主  文
異議駁回。
    理  由
一、按車種專用車道標線，用以指示僅限某種車輛行駛之專用車
    道，其他車種及行人不得進入；又車種專用車道標字，用以
    指示僅限某種類型車輛行駛之專用車道，依規定行駛之車輛
    種類名稱標寫之，各類車種專用道得以文字或圖案標繪之，
    道路交通標誌標線號誌設置規則第174條第1項及第175條第
    1項定有明文。次按，駕駛人駕駛車輛或行人在道路上，應
    遵守道路交通標誌、標線、號誌之指示、警告、禁制規定，
    並服從執行交通勤務之警察或依法令執行指揮交通及交通稽
    查任務人員之指揮；而汽車駕駛人，爭道行駛，在多車道不
    依規定駕車者，處新臺幣（下同）600元以上1800元以下罰
    鍰；另汽車駕駛人，有違反道路交通管理處罰條例第45條情
    形者，除依原條款處罰鍰外，並記違規點數一點，道路交通
    管理處罰條例第4條第1項、第45條第4款及第63條第1項第1
    款分別定有明文。又按，汽車駕駛人之違規行為經以科學儀
    器取得違規證據資料，當場不能或不宜攔截掣單舉發者，得
    對汽車所有人逕行舉發之；逕行舉發違反道路交通管理事件
    ，經汽車所有人依通知單之應到案日期前到案，並告知違規
    駕駛人姓名、身分證統一編號及住址者，處罰機關應即另行
    通知違規駕駛人到案依法處理；逾應到案日期或雖於期限內
    申訴，惟未告知實際駕駛人，處罰機關應依道路交通管理處
    罰條例第85條第3項規定處罰該汽車所有人，道路交通管理
    處罰條例第7之2條及違反道路交通管理事件統一裁罰基準及
    處理細則第24條分別定有明文。是行為人如係駕駛汽車在多
    車道未依規定行駛於機車專用道而為警舉發，於舉發通知單
    上所載之應到案日期前到案聽候裁決，經處罰機關調查後仍
    認定其有上開違規行為者，依違反道路交通管理事件統一裁
    罰基準及處理細則第44條第1項及違反道路交通管理事件統
    一裁罰基準表（以下稱基準表）之規定，應對該行為人處以
    900元之罰鍰，並記違規點數一點。
二、本件異議人即受處分人甲○○所有之車號為BS-6809號之自
    用小客車，於民國94年12月1日14時37分許，行經臺北市○
    ○路○段附近，因在多車道未依規定行駛於機車專用道，適
    為在該處執勤之臺北市政府警察局交通警察大隊員警呂德泰
    當場以拍照之方式採證，並以受處分人所有之前開車輛有前
    揭違反道路交通管理處罰條例第45條第4款規定之行為掣單
    舉發，嗣將前開舉發通知單送達於受處分人，受處分人雖於
    舉發通知單上所載之應到案日期（即95年1月12日）前向原
    處分機關提出申訴，案經原處分機關即臺北市交通事件裁決
    所函請舉發單位即臺北市政府警察局北投分局調查，因認受
    處分人所有之上開車輛確有前開違規行為，原處分機關乃以
    「在多車道不依規定駕車」之違規事實，並依道路交通管理
    處罰條例第45條第4款及第63條第1項第1款、違反道路交通
    管理事件統一裁罰基準及處理細則第44條第1項及基準表之
    規定，於95年1月19日裁處受處分人罰鍰900元，並就上開違
    規行為記違規點數一點等事實，此有臺北市政府警察局舉發
    違反道路交通管理事件通知單通知聯（北市警交大字第AD00
    00000號）、臺北市政府警察局北投分局95年1月9日北市警
    投分交字第09530203400號函、舉發照片、臺北市交通事件
    裁決所違反道路交通管理事件之北市裁二字第裁22-AD00000
    00號裁決書及臺北市交通事件裁決所送達證書等影本在卷可
    稽。
三、受處分人於聲明異議狀內固不否認其所有之上開車輛於前揭
    時、地確曾行駛機車專用道之事實，然矢口否認有何違反道
    路交通管理處罰條例規定之行為，辯稱：其係因閃車而行駛
    於機車道，而該機車道過寬亦不合理，且員警偷拍舉發行為
    業由立法院立法取消云云。經查：受處分人甲○○所有之車
    號為BS-6809號之自用小客車，於94年12月1日14時37分許，
    行經臺北市○○路○段附近，在多車道未依規定而行駛於機
    車專用道等事實，業經受處分人陳明在卷，並有舉發照片一
    張在卷可稽；而依卷附之舉發照片觀之，受處分人所有之前
    開車輛車身均於機車專用道內，且與鄰近車道之車輛併排行
    駛，足見其所稱閃車乙節，不足採信；至道路交通管理處罰
    條例第7之2條有關以科學儀器取得證據資料逕行舉發之規定
    ，雖經修正為應採固定式之方式為之，然依該條第2項但書
    之規定，汽車駕駛人未依規定行駛車道者，並不適用之，況
    前開條文雖經總統府於94年12月28日修正公布，然迄今未經
    行政院訂定其施行日期，自無適用修正後規定之餘地；另受
    處分人所稱機車道是否過寬乙情，核與其違規責任之成立無
    涉，是受處分人上開所辯，顯屬事後卸責之詞，不足採信。
    本件事證明確，受處分人所有之上開汽車確有前開違規行為
    ，應堪認定。
四、綜上所述，受處分人所有之上開汽車確有於前揭時間在多車
    道不依規定駕車而爭道行駛之行為，自屬違反道路交通管理
    處罰條例第45條第4款之規定，而受處分人於舉發通知單上
    所載應到案日期（即95年1月12日）前向原處分機關提出申
    訴，是原處分機關依道路交通管理處罰條例第45條第4款及
    第63條第1項第1款、違反道路交通管理事件統一裁罰基準及
    處理細則第44條第1項及前揭基準表之規定裁處受處分人罰
    鍰900元，並就上開違規行為記違規點數一點，經核並無違
    誤。本件受處分人猶執前詞，指摘原處分不當，自無理由，
    應予駁回。
據上論斷，應依道路交通案件處理辦法第19條，裁定如主文。
中    華    民    國    95    年    2     月    8     日
                  臺灣臺北地方法院交通法庭
                          法  官  黃雅君
上正本證明與原本無異。
如不服本裁定，應於裁定送達後5日內向本院提出抗告狀。
                          書記官  陳麗津
中    華    民    國    95    年    2     月    9     日


司法院資訊處製作；財團法人民間司法改革基金會備份。
